臺灣板橋地方法院刑事判決　　　　　　　100年度訴字第498號
公　訴　人　臺灣板橋地方法院檢察署檢察官
被　　　告　高銘豐
　　　　　　蔡志偉
上列被告因搶奪等案件，經檢察官提起公訴（99年度偵字第1992
6 、26419號），本院判決如下：
    主  文
高銘豐共同竊盜，累犯，處有期徒刑肆月，如易科罰金，以新臺
幣壹仟元折算壹日。機車鑰匙壹支沒收。
蔡志偉共同竊盜罪，累犯，處有期徒刑月，機車鑰匙壹支沒收
；又共同意圖為自己不法之所有，而搶奪他人之動產，累犯，處
有期徒刑壹年。應執行有期徒刑壹年貳月，機車鑰匙壹支沒收。
    事  實
一、高銘豐曾於民國九十六年間因違反毒品危害防制條例案件，
    經本院以九十六年度訴字第三五一八號判決判處有期徒刑九
    月確定；又於九十七年間因搶奪案件，經本院以九十七年度
    訴字第二二０八號判決判處有期徒刑一年二月確定，上開罪
    刑接續執行，於九十九年一月七日假釋出監，於九十九年二
    月十四日縮刑期滿，假釋未經撤銷，以執行完畢論。蔡志偉
    曾於九十六年間因竊盜案件，經本院以九十六年度簡字第一
    五三九號判決判處有期徒刑五月確定，嗣經本院以九十六年
    度聲減字第一三四八號裁定減刑為有期徒刑二月十五日確定
    ；又因違反毒品危害防制條例案件，經本院以九十六年度訴
    字第一四三七號判決判處有期徒刑七月、七月，應執行有期
    徒刑一年二月確定，嗣經本院以九十六年度聲減字第七二六
    三號裁定各減其宣告刑二分之一，並與上開罪刑定應執行有
    期徒刑九月確定；又因搶奪等案件，經本院以九十六年度訴
    字第二六九四號判決判處有期徒刑一年四月、六月，應執行
    有期徒刑一年八月確定，前揭罪刑經接續執行而於九十八年
    十一月三日假釋出監，並於九十九年二月十八日縮刑期滿，
    假釋未經撤銷，以執行完畢論。詎高銘豐、蔡志偉猶未思悔
    改，竟基於共同犯意，意圖為自己不法之所有，於九十九年
    六月二十二日十二時五十七分許，由蔡志偉騎乘高銘豐所有
    車牌號碼256-BPY 號重機車搭載高銘豐至新北市三重區（改
    制前為：臺北縣三重市○○○街三十九巷12號前，由蔡志偉
    騎乘上開重機車在巷口負責把風，高銘豐在該處以自備鑰匙
    發動李余信榮所有（登記名義人：李素女）車牌號碼G76-71
    1 號重機車將之騎走而竊盜得逞。高銘豐、蔡志偉復基於共
    同犯意，意圖為自己不法之所有，於同日十三時三十分許，
    由蔡志偉騎乘上開共同竊得之車牌號碼G76-711 號重機車搭
    載高銘豐至新北市五股區（改制前為：臺北縣五股鄉）沿途
    尋找搶奪目標，途經新北市○○區○○路七巷5 號前，蔡志
    偉見張寶惜獨自一人行走於該處，認有機可乘，即由高銘豐
    逕自下車後步行接近張寶惜，乘張寶惜不及防備之際，猝然
    徒手扯下張寶惜配掛於頸部上金項鍊一條得手，張寶惜隨即
    大喊「搶劫」並徒手抓住高銘豐而與之拉扯，高銘豐原搶得
    之上開金項鍊不慎掉落在地，適該處附近住戶楊平棋聞聲上
    前幫助制伏高銘豐，嗣警據報當場查獲高銘豐（高銘豐所涉
    共同搶奪犯行，業經本院以九十九年度訴字第二三一四號判
    決判處有期徒刑一年二月，嗣上訴經臺灣高等法院及最高法
    院分別以九十九年度上訴字第二九七一號、九十九年度台上
    字第七二八三號判決駁回上訴確定），而蔡志偉則趁隙騎乘
    上開所竊機車逃逸。
二、案經臺灣板橋地方法院檢察署檢察官自動檢舉偵辦暨新北市
    政府警察局三重分局移請臺灣板橋地方法院檢察署檢察官偵
    查起訴。
    理  由
一、本案以下所引用之卷證資料（包含人證與文書證據等），並
    無證據證明係公務員違背法定程序所取得，又被告以外之人
    於審判外之陳述，經核並無非出於自由意願而為陳述或遭違
    法取證及顯有不可信之情況，再卷內之文書證據，亦無刑事
    訴訟法第一百五十九條之四之顯有不可信之情況與不得作為
    證據之情形，且被告高銘豐、蔡志偉迄本院言詞辯論終結前
    就卷內所有之卷證資料之證據能力均表示無意見，本院審酌
    該等證據作成或取得時之情況，並無何不法之情事，認為適
    當，依刑事訴訟法第一百五十九條之五之規定，均有證據能
    力，合先敘明。
二、訊據被告高銘豐、蔡志偉對於上開時、地共同竊取車牌號碼
    G76-711 號重機車及共同搶奪被害人張寶惜所有之金項鍊一
    條等事實均坦承不諱，核與告訴人李余信榮、張寶惜、證人
    楊平棋於警詢中之指訴及證人張寶惜於偵查中之證述情節相
    符，並有臺北縣政府警察局蘆洲分局搜索、扣押筆錄、臺北
    縣政府警察局蘆洲分局扣押物品目錄表、贓物認領保管單、
    車牌號碼G76-711 號重機車之失車- 案件基本資料詳細畫面
    報表、車牌號碼G76-711 號重機車之汽機車失竊車籍資料、
    汽機車失竊案件資料、臺北縣政府警察局車輛協尋電腦輸入
    單、車牌號碼G76-71 1號重機車之車輛詳細資料報表、車牌
    號碼256-BPY 重機車之車輛詳細資料表、搶案之現場圖、搶
    案現場照片、搶案現場監視器畫面翻拍照片六幀、被害人張
    寶惜遭搶之金項鍊照片二幀及失竊現場監視器畫面翻拍照片
    七幀等附卷可證，足認被告於本院審理時之自白與事實相符
    ，均可採信。本件事證明確，被告犯行均堪認定。
三、查被告於上開時、地共同竊取車牌號碼G76-711 號重機車之
    犯行，核均係犯刑法第三百二十條第一項之竊盜罪，被告間
    就上開竊盜犯行，互有犯意聯絡及行為分擔，為共同正犯。
    又被告蔡志偉於上開時、地與被告高銘豐（被告高銘豐所犯
    共同搶奪部分，業經法院另案判刑確定，詳如事實欄所載）
    共同搶奪被害人張寶惜所有金項鍊之犯行，核其所為，係犯
    刑法第三百二十五條第一項之搶奪罪，其與被告高銘豐間就
    上開搶奪犯行，互有犯意聯絡及行為分擔，應依共同正犯論
    處。被告所犯上開共同竊盜罪與共同搶奪罪間，犯意各別，
    罪名互異，應分論併罰。查被告有如事實欄所載之刑之執行
    紀錄，有臺灣高等法院被告前案紀錄表在卷可稽，其受有期
    徒刑執行完畢，五年以內故意再犯本件有期徒刑以上之罪，
    為累犯，均應依刑法第四十七條第一項之規定均加重其刑。
    爰審酌被告之素行、犯罪之動機、目的、手段、所生危害及
    犯罪後坦行，態度良好等一切情狀，分別量處如主文第一項
    、第二項所示之刑，並分別就被告高銘豐部分諭知易科罰金
    之標準暨就被告蔡志偉部分定應執行之刑。至被告高銘豐所
    有用以行竊之自備機車鑰匙一支雖未扣案，然無證據證明業
    已滅失，爰依刑法第三十八條第一項第二款之規定宣告沒收
    之。
四、起訴書雖以被告二人屢犯竊盜、搶奪等罪行，顯已成習，爰
    求處併宣告於刑之執行前，令入勞動場所強制工作之保安處
    分等語。惟按十八歲以上之竊盜犯、贓物犯，有犯罪之習慣
    者，得於刑之執行前，令入勞動場所強制工作；又有犯罪之
    習慣或因遊蕩或懶惰成習而犯罪者，亦得宣告於刑之執行前
    ，令入勞動場所強制工作，竊盜犯贓物犯保安處分條例第三
    條第一項、刑法第九十條第一項固分別定有明文。然保安處
    分之本質，乃係針對受處分人將來之危險性所為之處置，以
    達教化、治療之目的，為刑罰之補充制度。我國現行刑法採
    刑罰與保安處分雙軌制，目的係在維持行為責任之刑罰原則
    下，為協助行為人再社會化之功能，以及改善行為人潛在之
    危險性格，期能達成根治犯罪原因、預防犯罪之特別目的。
    而觀諸強制工作之保安處分意旨，應旨在對嚴重職業性犯罪
    及欠缺正確工作觀念或無正常工作，而顯有犯罪之習慣，且
    因遊蕩、懶惰成習而犯罪者，強制其從事勞動，以學習一技
    之長及正確之謀生觀念，使其日後重返社會，能適應社會生
    活。據此，首揭竊盜犯贓物犯保安處分條例第三條第一項、
    刑法第九十條第一項之規定，即係本於保安處分應受比例原
    則之規範，使強制工作保安處分之宣告，須與行為人所為行
    為之嚴重性、行為人所表現之危險性及對於行為人未來行為
    之期待性等相當之意旨而制定，而由法院視行為人之危險性
    格，決定應否令入勞動處所強制工作，以達預防之目的（最
    高法院九十一年度台上字第四六二五號判決）。次按刑法上
    之習慣犯，與累犯、連續犯之性質有別，必須有具體之事實
    ，足資證明行為人有犯罪之惡習及慣行，始有習慣犯規定之
    適用，並非一有累犯或連續犯之情形，即可認為有犯罪之習
    慣（最高法院五十四年度台上字第三０四一號判決）。經查
    ：被告高銘豐雖於九十三、九十七年間各有一次搶奪前科及
    於九十五年間有施用毒品前科，而被告蔡志偉固於九十二、
    九十三年間各有一次搶奪前科、九十六年間有數次竊盜、搶
    奪前科及一次施用毒品前科，有臺灣高等法院被告前案紀錄
    表在卷可查，渠等行為雖不足取，惟其上開各次犯罪時間與
    本件犯行均有相當時間上之間隔，自難以此遽認被告確有犯
    竊盜罪之習慣、或有犯罪之習慣、或因遊蕩、懶惰成習而犯
    罪，復考量其於本案所竊取之財物價值亦非甚鉅，且於犯罪
    後均坦承犯行不諱，尚知悔悟，是本院審酌被告犯罪情節，
    認分別判處如主文第一項、第二項所示之刑，應足收遏止並
    矯治其犯罪行為之效果，爰不另宣告令入勞動場所強制工作
    ，併此敘明。
據上論斷，應依刑事訴訟法第二百九十九條第一項前段，刑法第
二十八條、第三百二十條第一項、第三百二十五條第一項、第四
十七條第一項、第四十一條第一項前段、第五十一條第五款、第
三十八條第一項第二款，刑法施行法第一條之一，判決如主文。
本案經檢察官林慈雁到庭執行職務。
中    華    民    國   100    年    5     月    19    日
              刑事第九庭    審判長法  官  李幼妃
                                  法  官  張紹省
                                  法  官  林鈺琅
以上正本證明與原本無異
如不服本判決應於送達後10日內向本院提出上訴狀
                                  書記官  廖貞音
中    華    民    國   100    年    5     月    19    日
附錄本案論罪科刑法條全文：
刑法第320條
意圖為自己或第三人不法之所有，而竊取他人之動產者，為竊盜
罪，處5  年以下有期徒刑、拘役或 5 百元以下罰金。
意圖為自己或第三人不法之利益，而竊佔他人之不動產者，依前
項之規定處斷。
前二項之未遂犯罰之。
刑法第325條
意圖為自己或第三人不法之所有，而搶奪他人之動產者，處 6
月以上 5 年以下有期徒刑。
因而致人於死者，處無期徒刑或 7 年以上有期徒刑，致重傷者
，處 3 年以上 10 年以下有期徒刑。
第 1 項之未遂犯罰之。